【裁判字號】    92,交上易,427
【裁判日期】    921118
【裁判案由】    過失傷害
【裁判全文】
臺灣高等法院刑事判決                          九十二年度交上易字第四二七號
    上  訴  人  乙○○
    即  被  告
右上訴人因過失傷害案件，不服臺灣桃園地方法院九十一年度交易字第五四五號，中
華民國九十二年七月十五日第一審判決（起訴案號：臺灣桃園地方法院檢察署九十一
年度偵字第一一八四八號），提起上訴，本院判決如左：
    主  文
上訴駁回。
    事實及理由
一、本案經本院審理結果，認第一審以上訴人即被告乙○○因過失傷害人，處拘役參
    拾日，如易科罰金以參佰元折算壹日，認事用法及量刑均無不當，應予維持，並
    引用第一審判決書記載之事實、證據及理由。
二、上訴意旨略以上訴人我停止看對向沒有車子才迴轉過去，我沒有過失，是他撞到
    我，不是我阻擋他或撞到他等，查原審依卷附道路交通事故調查報告表、現場圖
    、現場及車損照片觀之，本件車禍肇事地點係在桃園縣桃園市○○路與朝陽街口
    有交通號誌之交岔路口，肇事地點之三民路往民生路方向前之快車道與慢車道中
    線有長約十七點六公尺之煞車痕，緊接煞車痕後方為長約三十點五公尺之刮地痕
    ，告訴人之機車則向左側倒在過朝陽街路口之三民路邊，告訴人之機車車頭擋風
    玻璃破裂，左側則受有刮損，被告所駕駛之小客車之右側遭告訴人之重型機車撞
    及後，其小客車右側前、後車門、右後輪圈、葉子板受有程度不一凹損，足見告
    訴人與被告確係在該路口發生車禍，且據被告於警訊時供稱：「當時我駕駛車號
    ＧＧ—三九七七租賃小客車，由三民路直行往春日路方向行經朝陽街迴轉，見對
    向車道警用重機車（ＩＣＪ—二二九號重機車由甲○○駕駛）離我約四十公尺，
    然後就聽到煞車聲，警用重機車隨即向右偏滑，撞擊我所駕車輛」等語（見九十
    一年度偵字第一一八四八號卷第三頁正面），及於原審調查時供稱：「我有看到
    告訴人騎乘之機車，那時被害人還在蠻遠的地方」等語、「．．．我承認我有一
    半過失。我應該要先停下來看一看有沒有來車才能行駛」等語明確，足見被告確
    係於迴車時，未看清對向車道之來往車輛，未讓直行車輛先行，即貿然迴車致肇
    事，被告辯稱伊在迴轉時有停下來，沒車才要轉云云，要屬事後卸責之詞，不足
    採信。又按「汽車迴車前，應暫停並顯示左轉燈光或手勢，看清無來往車輛，並
    注意行人通過，始得迴轉」、「行車速度，依標誌或標線之規定」、「汽車行駛
    時，駕駛人應注意車前狀況，並隨時採取必要之安全措施」，道路交通安全規則
    第一百零六條第五款、第九十三條第一項、第九十四條第三項分別定有明文。被
    告駕駛汽車行駛於道路，自應注意上開迴車之規定，而被告肇事當時天候晴、夜
    間有照明、路面乾燥無缺陷、道路無障礙物、視距良好等情，有前述道路交通事
    故調查報告表附卷足憑，足見當時並無不能注意之情形，竟疏未看清對向車道之
    來往車輛，未讓直行車輛先行，且迴轉前看見告訴人騎乘之機車由對向車道行駛
    前來，仍貿然迴轉致與告訴人所騎乘之機車發生碰撞，其顯有過失甚明。另根據
    前開道路交通事故調查報告表及現場圖觀之，本件肇事現場遺留之煞車痕長度為
    十七點六公尺，參照一般公路汽車煞車距離、行車速度對照表，時速五十五公里
    時，乾燥新築瀝青路面，煞車距離約為十四公尺，乾燥一至三年瀝青路面，煞車
    距離約為十六公尺，乾燥三年以上瀝青路面，煞車距離約為十七公尺，而時速六
    十公里時，乾燥新築瀝青路面，煞車距離約為十六點六公尺，乾燥一至三年瀝青
    路面，煞車距離約為十八公尺，乾燥三年以上瀝青路面，煞車距離約為二十點二
    公尺，並參以告訴人於原審時供稱：「當時時速多少我沒有特別注意，大約五十
    五或六十公里之間」等語，足證被告當時行車車速起碼在五十五公里至六十公里
    之間，此有一般公路汽車煞車距離、行車速度對照表及交通部六十六年十月二十
    七日交路（六六）字第一０二七五號函可參，堪認告訴人於騎乘機車行經該交岔
    路口前並未減速慢行，且當時之時車速應已達五十五公里至六十公里間，而該路
    段之時速限制為四十公里乙節，亦有前開道路交通事故調查報告表在卷可稽，且
    告訴人亦未注意車前狀況，並隨時採取必要之安全措施，至肇致本件車禍，雖告
    訴人為桃園縣警察局交通隊之員警，然告訴人當時已執完勤務準備返回隊部，並
    無緊急之狀況需要告訴人騎乘機車超速行駛趕赴現場處理之情事發生，足見告訴
    人對於本件車禍亦有過失，惟仍無法解免被告過失傷害之刑責。且本件車禍肇事
    責任，經送請臺灣省車輛行車事故覆議鑑定委員會鑑定結果，認「乙○○於夜間
    駕駛租賃小客車，行經行車管制號誌交岔路口，迴車未看清無來往車輛，為肇事
    主因。甲○○駕駛重機車，行經行車管制號誌交岔路口，未充分注意車前狀況，
    且超速行駛，為肇事次因」等語，亦認被告駕駛租賃小客車行經行車管制號誌交
    岔路口，迴車未看清無來往車輛，為有過失，此有上開鑑定委員會之鑑定意見書
    在卷可參，雖本件車禍肇事責任前經桃園縣警察局桃園分局囑託臺灣省桃園縣區
    車輛行車事故鑑定委員會鑑定，結果認為「乙○○駕駛租賃小客車未看清無來往
    行人車輛迴車」等語，然該鑑定委員會漏未審酌告訴人超速行駛等肇事因素，致
    認告訴人對於本件車禍無肇事因素，容有誤會，況本院亦不受該鑑定委員會之上
    開鑑定意見之拘束，附此敘明。綜上所述，本件事證明確，被告過失犯行堪以認
    定等，原審已詳為說明，經核並無違誤，是上訴人即被告提起上訴空言否認犯行
    ，自無可採，上訴人之上訴為無理由，應予駁回。
三、被告經合法傳喚無正當理由於審理期日未到庭，爰不待其陳述逕行判決。
據上論斷，應依刑事訴訟法第三百六十八條、第三百七十一條、第三百七十三條判決
如主文。
本案經檢察官陳文禮到庭執行職務。
中      華      民      國     九十二   年    十一     月    十八     日
                          臺灣高等法院交通法庭
                              審判長法  官  陳  正  雄
                                    法  官  劉  壽  嵩
                                    法  官  許  宗  和
右正本證明與原本無異。
不得上訴。
                                    書記官  廖  艷  莉
中      華      民      國     九十二   年    十一     月    二十四   日
附錄：本案論罪科刑法條全文
中華民國刑法第二百八十四條
因過失傷害人者，處六月以下有期徒刑、拘役或五百元以下罰金，致重傷
者，處一年以下有期徒刑、拘役或五百元以下罰金。
從事業務之人，因業務上之過失傷害人者，處一年以下有期徒刑、拘役或
一千元以下罰金，致重傷者，處三年以下有期徒刑、拘役或二千元以下罰
金。


司法院資訊處製作；財團法人民間司法改革基金會備份。
